臺灣臺南地方法院臺南簡易庭民事判決
111年度南簡字第1045號
原      告  林金對  

訴訟代理人  吳信文律師
被      告  林進發  

            陳林靜枝

上列當事人間因家暴傷害等案件，原告提起刑事附帶民事訴訟（
110年度附民字第277號），請求侵權行為損害賠償事件，經刑事
庭移送前來，本院於民國111年9月15日言詞辯論終結，判決如下
：
    主      文
一、被告丙○○應給付原告新臺幣25,970元，及自民國110年7月16
    日起至清償日止，按週年利率百分之5計算之利息。
二、被告甲○○○應給付原告新臺幣10,000元，及自民國110年7月1
    6日起至清償日止，按週年利率百分之5計算之利息。
三、原告其餘之訴駁回。
四、訴訟費用由原告負擔十五分之十四，餘由被告連帶負擔。
五、本判決原告勝訴部分得假執行。
    事實及理由
一、本件原告主張：
　㈠被告二人對原告有下列侵權行為事實，分述如下：
　⒈關於被告丙○○之侵權行為部分：
    ⑴侵害原告住居權：本件被告丙○○為原告叔叔，緣被告丙○○
      因不滿親戚間土地買賣糾紛，於民國109年12月4日17時45
      分許，因詢問原告某位親戚之電話未果，竟尾隨原告進入
      原告所經營位在台南市○區○○路0000巷00弄00號之美語補
      習班內，經原告要求離開仍未離開，顯已嚴重侵害原告住
      居權。
    ⑵侵害原告身體權：繼而，被告丙○○無故進入原告上開補習
      班後，竟用力拉扯原告頭髮向後甩，致使原告因此受有右
      驗頰鈍挫傷之傷害，有診斷證明書可稽，侵害原告身體權
      。
　　⑶侵害原告名譽權：再者，被告丙○○明知上開109年12月4日
      侵入原告住居及傷害行為已違反家庭暴力防治法，並經臺
      灣臺南地方法院於110年1月28日以109年度家護字第1188
      號民事通常保護令裁定：「不得對乙○○實施身體或精神上
      之不法侵害侵為；不得對乙○○為騷擾、接觸、跟蹤之聯絡
      行為；應遠離乙○○工作場所（臺南市○區○○路0000巷00弄0
      0號）至少10公尺遠之距離，保護令之有效期限為1年。」
      ，丙○○於110年2月4日收受該保護令。詎丙○○基於違反該
      保護令及侮辱原告之犯意，於110年3月11日18時30分許，
      騎乘機車行經原告所經營之補習班前時，以「破麻」辱罵
      原告，侵害原告名譽權。
　⒉關於被告甲○○○之侵權行為部分：被告甲○○○為原告姑姑，被
    告丙○○另於109年12月4日18時2分許，將四把椅子置放在原
    告所有停放在明興路1285巷30弄11號旁之車號000-0000號自
    小客車後，並喝斥任何人不准移走前開椅子，誰敢移開試試
    看等語，原告於同日21時39分許見狀拍照存證並報警，詎警
    方到場後，在場之甲○○○竟基於公然侮辱之犯意，在不特定
    得共見共聞之處所，公然以「放你們這些瘋狗出來黑白咬每
    卡怎」（台語）等語辱罵原告，足以貶損原告之人格評價及
    聲譽，顯己侵害原告名譽、人格權。
　㈡按「因故意或過失，不法侵害他人之權利者，負損害賠償責
    任」、「不法侵害他人之身體或健康者，對於被害人因此喪
    失或減少勞動能力或增加生活上之需要時，應負損害賠償責
    任」、「不法侵害他人之身體、健康、名譽、自由、信用、
    隱私、貞操，或不法侵害其他人格法益而情節重大者，被害
    人雖非財產上之損害，亦得請求贈償相當之金額」民法第18
    4條第1項前段、第193條第1項及第195條第1項前段分別定有
    明文：查被告二人之不法侵權行為業經臺灣臺南地方檢察署
    以110年度偵字第10832號起訴處分書予以起訴侵入住居、傷
    害、違反家庭暴力防治法、公然辱侮等罪，是原告自得依法
    請求被告二人負侵權行為損害賠償責任。
　㈢為此，原告請求被告丙○○、甲○○○賠償之項目及其金額，說明
    如下：
　⒈被告丙○○應賠償原告新臺幣（下同）350,970元，項目及金額
    如次：
　　⑴被告丙○○侵害原告住居權，應給付原告精神慰撫金10萬元
      ：被告丙○○於109年12月4日17時4日分許，未經原告同意
      ，進入與原告經營之美語補習班，侵害原告之住宅安寧、
      居住自由之人格法益，且情節重大，致原告精神上受有痛
      苦，故原告得依民法第195條第1項之規定請求被告丙○○給
      付精神慰撫金10萬元。
　　⑵被告丙○○侵害原告身體權，應給付原告醫療費用970元，精
      神慰撫金15萬：原告於109年12月4日17時45分許遭被告丙○○傷害後，便於同日前往國立成功大學醫學院附設醫院(
      下稱成大醫院）就醫，並經診斷受有右臉頰之鈍挫傷，有
      成大醫院開立之受理家庭暴力事件驗傷診斷書可稽，且原
      告支出醫療費用970元，且被告丙○○侵害原告身體權之行
      為，致使原告精神上受有莫大痛苦，故原告得依民法第19
      5條第1項之規定請求被告丙○○給付精神慰撫金15萬元。
　　⑶被告丙○○侵害原告名譽權：被告丙○○於110年3月11日18時3
      0分許，騎乘機車行經原告經營補習班前以「破麻」辱罵
      原告，不法侵害原告之名譽權，致原告精神上受有損害，
      原告依民法第195條第1項之規定請求被告丙○○給付精神慰
      撫金10萬元。
　⒉被告甲○○○應賠償原告10萬元：被告甲○○○有前述之不法侵權
    行為，不法侵害原告之名譽權，是原告自得依民法第195條
    第1項之規定請求被告甲○○○給付精神慰撫金10萬元。
　㈣原告為此請求：
    ⒈被告丙○○應給付原告350,970元，及本起訴狀繕本送達翌日
      起至清償日止，按收年利率百分之五計算之利息。
    ⒉被告甲○○○應給付原告100,000元，及本起訴狀繕本送達翌
      日起至清償日止，按收年利率百分之五計算之利息。
    ⒊訴訟費用由被告負擔。
二、被告二人未提出書狀，到庭後均對於伊等上開行為並不否認
    ，惟以原告請求之金額過高等語申辯，並聲明：原告之訴駁
    回。
三、本院得心證之理由：
  ㈠原告主張之上揭事實，提出臺灣臺南地方檢察署110年度偵字
    第2710、8560、10832號起訴書、本院110年度訴字第666號
    刑事判決、臺灣高等法院臺南分院111年度上訴字第835號刑
    事判決各1份到院可參。又被告二人上開行為，經本院刑事
    庭以110年度訴字第666號刑事判決判處「丙○○犯留滯建築物
    罪，處拘役10日，如易科罰金，以新臺幣1,000元折算壹日
    。又犯傷害罪，處拘役30日，如易科罰金，以新臺幣1,000
    元折算壹日。又犯違反保護令罪，處拘役20日，如易科罰金
    ，以新臺幣1,000元折算壹日。應執行拘役50日，如易科罰
    金，以新臺幣1,000元折算壹日。」、「甲○○○犯公然侮辱罪
    ，處罰金新臺幣4,000元，如易服勞役，以新臺幣1,000元折
    算壹日。」，後經臺灣臺南地方檢察署檢察官認量刑過輕提
    起上訴，臺灣高等法院臺南分院以111年度上訴字第835號刑
    事判決駁回其上訴確定，上開事實經本院調閱上開案件資料
    核閱無誤，且兩造對於上開侵權行為並不爭執，堪信為真實
    。
  ㈡按因故意或過失不法侵害他人之權利者，負損害賠償責任；
    不法侵害他人之身體、健康、名譽、自由、信用、隱私、貞
    操、或不法侵害其他人格法益而情節重大者，被害人雖非財
    產上之損害，亦得請求賠償相當之金額，民法第184條第1項
    前段、第195條第1項前段分別定有明文。查被告丙○○、甲○○○以前揭行為不法侵害原告之住居權、身體權、名譽權，且
    行為與損害之間顯有相當因果關係，據此，原告民法第184
    條第1項前段之規定，請求被告丙○○、甲○○○負侵權行為損害
    賠償責任，應屬有據。茲就原告請求被告賠償之各項目及數
    額有無理由，分述如下：
　⒈原告請求被告丙○○應給付其醫療費用970元部分：原告主張因
    被告丙○○於109年12月4日17時45分許，在臺南市○區○○路000
    0巷00弄00號處，基於傷害之故意，用力拉扯原告之頭髮向
    右後方甩，致原告往右後側倒，臉部撞到紙箱，受有右臉頰
    鈍挫傷之傷害，原告因而前往成大醫院治療，支出醫療費97
    0元，業據其提出國立成功大學醫學院附設醫院開立之受理
    家庭暴力事件驗傷診斷書影本、國立成功大學醫學院附設醫
    院開立之急診收據等件為證（附民卷第11、13頁），是原告
    請求被告丙○○應給付醫療費用970元，自屬有據。
　⒉原告請求被告丙○○應給付侵害其住居權之精神慰撫金10萬元
    ，侵害其身體權之精神慰撫金15萬元，侵害其名譽權之精神
    慰撫金10萬元，以及被告甲○○○應給付侵害其名譽權之精神
    慰撫金10萬元部分：　
　⑴按人格權遭遇侵害，受有精神上之痛苦，而請求慰藉金之賠
    償，其核給之標準，須斟酌雙方之身分、資力與加害程度及
    其他各種情形核定相當之數額。其金額是否相當，自應依實
    際加害情形與被害人所受之痛苦及雙方之身分、地位、經濟
    狀況等關係決定之（最高法院51年度台上字第223號、85年
    度台上字第460號裁判意旨參照）。準此，慰撫金之多寡，
    應斟酌雙方之身分、地位、資力與加害之程度及其他各種情
    形與被害人所受之痛苦及雙方之身分、地位、經濟狀況等關
    係決定之。　
　⑵爰審酌被告丙○○於109年12月4日17時4日分侵入原告經營之補
    習班，原告命其離開而滯留不退去，並用力拉扯原告之頭髮
    向右後方甩，致原告受有右臉頰鈍挫傷之傷害，故意侵害原
    告之身體健康權與居住安寧權；另被告丙○○於110年3月11日
    18時30分許，騎乘機車行經原告經營補習班前以「破麻」辱
    罵原告，以及被告甲○○○於109年12月4日21時39分許，在原
    告經營之補習班外以「放你們這些瘋狗出來黑白咬每卡怎（
    台語）」之言語公然侮辱原告，故意侵害原告之名譽權，是
    原告依上開規定請求被告給付非財產上之損害賠償，為有理
    由。爰參酌原告應為大學以上學歷、現為補習班老師；被告
    丙○○為國中畢業，從事寺廟木雕工作、月收入不穩定，約5
    、6萬元、育有三子均成年，被告甲○○○不識字，務農而收入
    不豐等情，有被告二人之戶籍資料及111年915日言詞辯論筆
    錄可稽（見個資卷、本院卷第29、30頁)，並參酌兩造之稅
    務電子閘門財產所得調件明細表等件，兼衡被告侵入原告住
    處之範圍、時間，及原告因被告上開傷害及公然侮辱之行為
    ，認精神上受有相當之痛苦，本院考量兩造上開學經歷、社
    會地位及經濟狀況，暨原告於精神上可能承受之無形痛苦等
    一切情狀，認原告請求被告丙○○應給付侵害其住居權之精神
    慰撫金10萬元，侵害其身體權之精神慰撫金15萬元，侵害其
    名譽權之精神慰撫金10萬元，以及被告甲○○○應給付侵害其
    名譽權之精神慰撫金10萬元，尚屬過高，應予核減為被告丙○○應給付侵害其住居權之精神慰撫金5,000元，侵害其身體
    權之精神慰撫金15,000元，侵害其名譽權之精神慰撫金5,00
    0元，以及被告甲○○○應給付侵害其名譽權之精神慰撫金10,0
    00元，方屬公允，逾此範圍之請求，則屬無據。
　㈢綜上所述，被告丙○○應給付原告醫療費用970元，侵害其住居
    權之精神慰撫金5,000元，侵害其身體權之精神慰撫金15,00
    0元，侵害其名譽權之精神慰撫金5,000元，共計25,970元；
    另被告甲○○○應給付侵害其名譽權之精神慰撫金10,000元。
四、另按給付無確定期限者，債務人於債權人得請求給付時，經
    其催告而未為給付，自受催告時起，負遲延責任。其經債權
    人起訴而送達訴狀或依督促程序送達支付命令，或為其他相
    類之行為者，與催告有同一之效力；遲延之債務，以支付金
    錢為標的者，債權人得請求依法定利率計算之遲延利息；應
    負利息之債務，其利率未經約定，亦無法律可據者，週年利
    率為百分之5，民法第229條第2項、第233條第1項前段及第2
    03條分別定有明文。經查，原告刑事附帶民事起訴狀，於11
    0年7月15日分別送達被告丙○○、甲○○○，此有本院送達證書
    在卷可稽（附民卷第21、23頁），是原告另請求被告二人應
    自起訴狀送達翌日即110年7月16日起至清償日止，按週年利
    率百分之5計算之利息，為有理由。
五、綜上，原告依侵權行為之法律關係，請求「被告丙○○應給付
    原告新臺幣25,970元，及自民國110年7月16日起至清償日止
    ，按週年利率百分之5計算之利息。」、「被告甲○○○應給付
    原告新臺幣10,000元，及自民國110年7月16日起至清償日止
    ，按週年利率百分之5計算之利息。」，為有理由，應予准
    許。逾此範圍之請求，則無理由，應予駁回。
六、本件事證已臻明確，兩造其餘攻擊防禦方法及所提證據，經
    審酌後，於判決結果不生影響，爰不一一論駁。
七、本件係刑事附帶民事訴訟，由合議庭裁定移送民事庭之事件
    ，依刑事訴訟法第504條第2項之規定，免納裁判費，故本件
    無應確定之訴訟費用額。至訴訟費用部分，雖無兩造應負擔
    之費用額，然本件原告之請求一部勝訴、一部敗訴，仍應為
    訴訟費用負擔之諭知，併此敘明。
八、本件係命被告給付金額未逾50萬元之判決，適用簡易訴訟程
    序所為被告敗訴之判決，本院併依民事訴訟法第389條第1項
    第3、5款之規定，依職權宣告假執行。
九、據上論結，原告之訴為一部有理由、一部無理由，依民事訴
    訟法第436條第2項、第389條第1項第3款、第79條、第87條
    第1項，判決如主文。
中　　華　　民　　國　　111 　年　　9 　　月　　29　　日
                    臺南簡易庭    法　官  侯明正
以上正本係照原本作成。
如不服本判決，應於判決送達後20日內，向本院提出上訴狀並表
明上訴理由，如於本判決宣示後送達前提起上訴者，應於判決送
達後20日內補提上訴理由書（須附繕本）。
中　　華　　民　　國　　111 　年　　9 　　月　　29　　日
                                  書記官  陳惠萍